【裁判字號】    99,台上,869
【裁判日期】    990210
【裁判案由】    違反毒品危害防制條例
【裁判全文】
最高法院刑事判決              九十九年度台上字第八六九號
上  訴  人  甲○○○
            乙 ○ ○
            丙 ○ ○
            丁 ○ ○
上 列一 人
選任辯護人  李靜怡律師（法律扶助律師）
上列上訴人等因違反毒品危害防制條例案件，不服台灣高等法院
高雄分院中華民國九十八年十一月三十日第二審判決（九十八年
度上訴字第一一七八號，起訴案號：台灣高雄地方法院檢察署九
十七年度偵字第三五二四０號、九十八年度偵字第六０二二號）
，提起上訴，本院判決如下：
    主  文
上訴駁回。
    理  由
按刑事訴訟法第三百七十七條規定，上訴於第三審法院，非以判
決違背法令為理由，不得為之。是提起第三審上訴，應以原判決
違背法令為理由，係屬法定要件。如果上訴理由書狀並未依據卷
內訴訟資料，具體指摘原判決不適用何種法則或如何適用不當，
或所指摘原判決違法情事，顯與法律規定得為第三審上訴理由之
違法情形，不相適合時，均應認其上訴為違背法律上之程式，予
以駁回。本件上訴人甲○○○上訴意旨略稱：(一)、原判決認定甲
○○○販賣第三級毒品愷他命予張公全、「糖糖」、販賣第二級
毒品MDMA予「乖乖」，固以甲○○○於警詢之自白，參以第一審
當庭勘驗甲○○○持用0000000000號電話與證人邱英惠持用0000
000000號電話之通話內容監聽光碟，資為認定。惟該勘驗之通話
內容主要為：「我要一件外套」之對談，與甲○○○之自白犯罪
並無直接關聯性，不足佐證甲○○○於警局自白之真實性。況甲
○○○在警詢、偵查及審判中所供販賣毒品之說詞，前後不一，
不足採信。從而，原判決此項事實認定，尚有瑕疵。(二)、甲○○
○就原判決附表一編號1、2所示之販賣第三級毒品犯行，坦認在
卷，符合修正後毒品危害防制條例第十七條第二項減輕其刑之事
由。原判決漏未依法減刑，且所處之刑，反較丁○○累犯之行為
重，顯然量刑失當等語。上訴人乙○○上訴意旨略稱：乙○○就
原判決附表二所示之販賣第三級毒品犯行，均坦認在卷，符合修
正後毒品危害防制條例第十七條第二項減輕其刑之事由。原判決
漏未依法減刑，且所處之刑，反較丁○○累犯之行為重，顯然量
刑失當等語。上訴人丙○○上訴意旨略稱：(一)、被告以外之人於
審判中如已以證人身分到場結證，而與先前警詢所為陳述不符者
，其先前審判外之陳述，須具有較可信之特別情況，且為證明犯
罪事實之存否所必要者，始得作為證據。而是否具有較可信之特
別情況，法院應調查該審判外陳述時之外部附隨環境或條件，除
詢問有無出於不正方法、陳述是否出於非任意性外，兼須就有無
違反法定障礙事由期間不得詢問及禁止夜間詢問之規定、詢問時
是否踐行告知義務、警詢筆錄所載與錄音或錄影內容是否相符等
各項，為整體之考量，方符法制。本件證人許鈞婷於警詢固陳稱
，曾向丙○○購買愷他命云云，然審理時則稱，並不確定當時交
付愷他命者係丙○○云云。原審就該先前陳述是否具有特別可信
之情況，並未依上述規定，予以審酌是否具有特別可信之情況，
即遽採先前陳述，為不利於丙○○之認定，於法不合。(二)、丙○
○始終否認有販賣第三級毒品愷他命予許鈞婷之犯行，而證人許
鈞婷之證述前後不一致，卷附警卷所載之通話內容監聽譯文，是
否確為丙○○與證人許鈞婷之對話，尚有疑問。原審憑以認定丙
○○犯罪，有應於審判期日調查之證據而未調查之當然違背法令
。(三)、丙○○部分之犯行，情堪憫恕，原判決未適用刑法第五十
九條裁判上減輕，亦有未當等語。上訴人丁○○上訴意旨略稱：
(一)、原判決於理由欄貳－五載為：「證人吳紀賢於偵查中及原審
審理中一致證稱: 『0000000000號電話是向朋友曹文庭借用的，
因為當時自己的手機不能打，於民國九十七年九月十九日五時五
十七分、同日六時二十七分，有以前述電話與丁○○使用之0000
000000號電話通話，該次是向丁○○買五個「下面」，也就是「
褲子」、愷他命，一包一克新台幣（下同）四百元，買了五包，
給二千元，丁○○是在明誠路上，靠近美術東四路那邊某7-11便
利超商拿愷他命予伊，本來是丁○○要送愷他命到伊住處，但因
為等太久，就自己過去跟丁○○拿等語』……」云云。然該0000
000000號電話究係丁○○持用之電話號碼？抑或證人吳紀賢使用
之電話號碼？原審未予查明，即予判決，有判決理由矛盾之當然
違背法令。(二)、原判決理由欄貳－五載為：「……至丁○○於本
院行準備程序時聲請本院傳喚證人曹文庭、吳紀賢，惟本院認丁
○○此部分罪證已臻明確，認無再傳喚上揭證人之必要，附此敘
明。」云云。惟依吳紀賢所言，當時自己的手機不能打，而向朋
友曹文庭借用，是當時應與曹文庭在一起，原審未傳訊曹文庭到
庭作證，徒以吳紀賢懷恨在心，挾怨報復之證詞認定丁○○犯罪
，亦有應於審判期日調查之證據而未調查之當然違背法令。(三)、
原判決於理由欄貳－五載為：「……證人吳紀賢於檢察官偵查中
及原審審理中均一致證稱: 『……丁○○是在明誠路上，靠近美
術東四路那邊某7-11便利超商拿愷他命予伊，本來是丁○○要送
愷他命到伊住處，但因為等太久，就自己過去跟丁○○拿』等語
。證人吳紀賢上揭所述之內容亦與相關通訊監察譯文相符……其
確有附表四編號1 所示販賣第三級毒品愷他命給吳紀賢犯行……
」云云。惟按丁○○若確有販毒營利之意圖，理應積極主動赴交
毒品予買家始是，豈有可能任由買家久等而不準時赴約之理？是
吳紀賢上述說詞，有違經驗法則。原審仍予採信，自有違誤等語
。
惟查：上訴人等販賣第二、三級毒品部分：(一)、依刑事訴訟法第
一百五十九條之二審酌先前審判外陳述是否具有較可信之特別情
況，固係指先前陳述時之外部附隨環境或條件而言。惟個案之情
況不同，外部附隨環境或條件亦有不同。如當事人對原判決之認
定有爭執，須具體指摘。原判決既已論述許鈞婷於警詢之陳述具
有較可信之特別情況，丙○○上訴意旨(一)並未具體指出許鈞婷先
前在警詢所為不利於丙○○之陳述，其陳述時有何可信性之特別
情況，其空泛敘述違反法定程序之事由，但未敘及許鈞婷之警詢
有何違反法定程序之處，不足認屬上訴第三審之適法理由。(二)、
關於丙○○與許鈞婷、丁○○與吳紀賢對話之監聽證據，原審業
經於審判期日依法踐行提示辨認程序，丙○○、丁○○並無異議
，丙○○上訴意旨(二)、丁○○上訴意旨(一)於上訴第三審程序始提
出此項抗辯，核非適法上訴第三審之理由。(三)、證言憑信性之評
估，乃事實審法院之職權，其職權之行使，如不違背經驗法則或
論理法則，即不能任指為違法。原審採認吳紀賢證述丁○○販賣
本件毒品之事實，業已詳敘其理由，而事證既已明確，並認無傳
訊曹文庭之必要，核不違背經驗法則或論理法則，亦無調查未盡
之違法。丁○○上訴意旨(二)重為事實之爭辯，非上訴第三審之適
法理由。(四)、毒品買賣之對話，恆使用代號，此乃審判職務所已
知，而監聽通話內容之解讀，為證據證明力問題，亦屬事實審法
院之職權。原審就甲○○○與邱英惠監聽內容之解讀，無論係從
對話之上下文或綜合全篇對話意旨，予以判斷，甲○○○上訴意
旨(一)任指為違法，自非可取。(五)、本件丁○○販賣毒品予吳紀賢
之事實，既經認定在案，至於毒品究係丁○○持交吳紀賢？抑或
吳紀賢前來取貨？核屬販賣行為之枝節問題，並不影響販賣毒品
罪之成立。丁○○上訴意旨(三)所為此項枝節爭執，非上訴第三審
之適法理由。(六)、本件甲○○○所犯如原判決附表一編號1、2所
載販賣第三級毒品愷他命予張公全、「糖糖」部分，乙○○所犯
如原判決附表二所載販賣第三級毒品愷他命予蔡思玨、古濟瑜、
朱巧棉、黃智偉、吳季蓁部分，原判決業已因甲○○○、乙○○
分別於偵、審中自白，而依毒品危害防制條例第十七條第三項減
輕其刑。甲○○○上訴意旨(二)、乙○○上訴意旨指為未予減刑，
殊屬誤會。至於有期徒刑減輕者，減輕其刑至二分之一，刑法第
六十六條前段定有明文。然所謂減輕其刑至二分之一者，係指減
刑之最高度以二分之一為限，並就法定本刑減輕而言。而在二分
之一限度之內，究應減幾分之幾，仍屬裁判時本有之自由裁量權
，並非每案均須減二分之一始為合法。又刑法第五十七條固定有
量刑標準，惟個案之量刑，仍須就各被告之個別情形，分別量刑
，本件各個被告均係分別犯罪，彼此之量刑無可比附援引。同上
訴意旨對於原審自由裁量權之適法行使，任作指摘，於法不合。
而刑法第五十九條酌量減輕，必於犯罪之情狀顯可憫恕時，始得
為之，至情節輕微僅可為法定刑內從輕科刑之標準，不得據為酌
量減輕之理由，原判決既未認上訴人之犯罪情狀有何顯可憫恕之
處，丙○○上訴意旨所為應依刑法第五十九條酌量減輕其刑之主
張，要屬無據。(七)、綜上所述，上訴意旨置原判決上開明確論斷
於不顧，對原審取捨證據及證據證明力判斷之審判職權行使，任
憑己見，或就同一證據資料為相異之評價，或就不影響於判決本
旨事項再為事實上之爭辯，均與法律規定得為第三審上訴理由之
違法情形，不相適合，其上訴為違背法律上之程式，應予駁回。
至於丁○○轉讓第三級毒品部分，屬刑事訴訟法第三百七十六條
第一款之案件，依法不得上訴於第三審法院。此部分之上訴，應
併予駁回。
據上論結，應依刑事訴訟法第三百九十五條前段，判決如主文。
中    華    民    國  九十九  年    二    月    十    日
                      最高法院刑事第五庭
                          審判長法官  陳  正  庸
                                法官  林  秀  夫
                                法官  宋      祺
                                法官  陳  祐  治
                                法官  林  瑞  斌
本件正本證明與原本無異
                                      書  記  官
中    華    民    國  九十九  年    二    月  二十三  日
                                                      s

司法院資訊處製作；財團法人民間司法改革基金會備份。
